# 请问陈老师，吸收合并的注册资本问题

提问人：cyl900000 时间：2011-02-18 21:16:13
陈老师： 想向您请教吸收合并的注册资本问题 如果A公司注册资本 1000 万，由于经营亏损 700 万，实际上净资产才 300 万。 B公司注册资本 2000 万，净资产为 2500 万。 两者都是内资企业，如果B公司吸收合并A公司，合并后A公司注销，那么合并后B公司的注册资本是不是一定要原来的A和B公司的注册资本相加呢？即注册资本要达到 3000 万呢。律师说合并后的注册资本要按 3000 万申请，我查了一下文件，好像外资企业的吸收合并有这种规定，内资企业合并有没有这种规定呢？
如果合并后注册资本按 3000 万计算，那么A公司的股东在新的B公司中就应该不能享有 1000 万股份，因为A公司合并进来 300 万的净资产，那么新B公司的 3000 万注册资本就要按协议或合并前股东的公允价值重新进行分配，这种股本重新分配法律上是否可以呢？
请陈老师帮助一下。谢谢！ 也欢迎其他做过内资企业的吸收合并的朋友回答一下。

回答人：chenyiwei
内资企业无此类合并后注册资本为合并前企业注册资本之和的规定。

回答人：chenyiwei
回复 板凳 cyl900000 的帖子企业合并涉及企业新设或者存续企业注册资本、实收资本变更的，均须验资。 这种情况，以 300 万元净资产（假设为评估值）认缴新增的 1000 万元注册资本，就内资企业而言存在出资不实问题，需要用现金或者其他可用作出资的财产补足差额。对于外商投资企业而言，虽然严格来说也是出资不实，但这是法规的强制性要求，实务中多数不补足差额（实务中外商投资企业的吸收合并以同一控制下居多，一般都是为了利用合并方或者被合并方的税务亏损，因此被合并方净资产小于其原注册资本的情况不少见）。

回答人：chenyiwei
回复 7 楼 cyl900000 的帖子中央层面的文件（包括工商总局的规章和规范性文件）都没有规定内资企业吸收合并后的注册资本必须是参与合并各方的原注册资本之和。你说的可能是当地的土政策吧。

回答人：chenyiwei
回复 11 楼 cyl900000 的帖子我以前在 2006 年 12 月左右在本版面上发过一个中注协当时的合并验资报告讨论稿，版面上也有其他网友发过吸收合并的验资报告实例，你可以搜索一下看看。

回答人：chenyiwei
回复 Alisa_wang 的帖子
1 、A公司作为B和C共同的母公司，B吸收合并C不会导致其所拥有或者控制的经济资源发生变化，所以该交易对A而言是没有商业实质的交易。A不会仅仅因为B吸收合并C而确认 300 万元的投资损失。但是，就C的净资产低于原投资成本的实际情况，应当关注对C的长期股权投资是否存在减值。如有必要计提减值准备的，应当先对C的长期股权投资计提减值准备后，将对C的长期股权投资的帐面价值与对B的长期股权投资的帐面价值相加，即：
借：长期股权投资——B 借：长期股权投资减值准备——C 贷：长期股权投资——C
2 、根据《关于做好公司合并分立登记支持企业兼并重组的意见》（工商企字[2011]226号）规定： (五)支持公司自主约定注册资本数额。因合并而存续或者新设的公司，其注册资本、实收资本数额由合并协议约定，但不得高于合并前各公司的注册资本之和、实收资本之和。合并各方之间存在投资关系的，计算合并前各公司的注册资本之和、实收资本之和时，应当扣除投资所对应的注册资本、实收资本数额。 因分立而存续或者新设的公司，其注册资本、实收资本数额由分立决议或者决定约定，但分立后公司注册资本之和、实收资本之和不得高于分立前公司的注册资本、实收资本。 (六)支持公司自主约定股东出资份额。因合并、分立而存续或者新设的公司，其股东(发起人)的出资比例、认缴或者实缴的出资额，由合并协议、分立决议或者决定约定。法律、行政法规或者国务院决定规定公司合并、分立涉及出资比例、认缴或者实缴的出资额必须报经批准的，应当经过批准。 合并、分立前注册资本未足额缴纳的公司，合并、分立后存续或者新设公司的注册资本应当根据合并协议、分立决议或者决定的约定，按照合并、分立前规定的出资期限缴足。
我理解，对于内资企业而言，由于“支持公司自主约定注册资本数额”，因此并无规定吸收合并后企业的注册资本应当为参与合并的各企业的注册资本之和。如果当地工商硬性要求以合并前各企业注册资本之和作为合并后企业注册资本的（严格来说属于出资不实），则只能比照外商投资企业合并验资的要求处理，在验资报告中对此作出特别提示。

提问人：cyl900000 时间：2011-2-18 21:16:13
陈老师：
想向您请教吸收合并的注册资本问题
如果A公司注册资本 1000 万，由于经营亏损 700 万，实际上净资产才 300 万。
B公司注册资本 2000 万，净资产为 2500 万。
两者都是内资企业，如果B公司吸收合并A公司，合并后A公司注销，那么合并后B公司的注册资本是不是一定要原来的A和B公司的注册资本相加呢？即注册资本要达到 3000 万呢。律师说合并后的注册资本要按 3000 万申请，我查了一下文件，好像外资企业的吸收合并有这种规定，内资企业合并有没有这种规定呢？
如果合并后注册资本按 3000 万计算，那么A公司的股东在新的B公司中就应该不能享有 1000 万股份，因为A公司合并进来 300 万的净资产，那么新B公司的 3000 万注册资本就要按协议或合并前股东的公允价值重新进行分配，这种股本重新分配法律上是否可以呢？
请陈老师帮助一下。谢谢！
也欢迎其他做过内资企业的吸收合并的朋友回答一下。

回答人：chenyiwei
回复 13 楼 cyl900000 的帖子可见附件。

提问人：爱我中华 时间：2012-06-05 17:48:27
回复 chenyiwei 的帖子
陈版，我现在遇到这样一个问题，A公司与B公司均是同一个股东，现在股东准备用A公司吸收合并B公司。A公司注册资本是 1 亿元，B公司注册资本是 2 亿元，A公司吸收合并B公司后仍确定合并后的A公司注册资本是 1 亿元，这样处理可以吗？
A公司吸收合并B公司后将B公司的净资产全部作为资本公积处理，可以吗？不行如何处理最合适？

回答人：chenyiwei
如果A、B中有一方是外商投资企业，则按照《关于外商投资企业合并与分立的规定》确定存续企业的注册资本；反之根据工商企字[2011]226号，可自主确定其注册资本。但如果全部计入资本公积，则存在税务风险。

提问人：爱我中华 时间：2012-06-10 17:21:28
陈版还需要您指导这个问题， A公司与B公司均是同一个股东，都为自然人。现在股东准备用A公司吸收合并B公司。A公司注册资本是 1 亿元，B公司注册资本是 2 亿元，A公司吸收合并B公司后仍确定合并后的A公司注册资本是 1 亿元，现在双方股东会都同意将合并后的B公司注册资本全部作为都股东的负债，挂在其他应付款，这种处理，可以吗？

回答人：chenyiwei
尽管仅涉及内资企业的合并中，各方可自主约定合并后存续企业的注册资本金额，但一般理解不可以“将合并后的B公司注册资本全部作为都股东的负债，挂在其他应付款”的处理。

提问人：chenyiwei 时间：2012-06-17 01:11:48
说明段的必要性和作用根据具体情况具体分析。需要根据这些事项影响的具体范围（例如是否直接影响审验事项）和程度等确定其恰当性，不能简单化的分析，也不能将说明段完全视同于审计报告中的保留意见。

回答人：chenyiwei
说明段的必要性和作用根据具体情况具体分析。需要根据这些事项影响的具体范围（例如是否直接影响审验事项）和程度等确定其恰当性，不能简单化的分析，也不能将说明段完全视同于审计报告中的保留意见。